臺灣高等法院刑事判決　　　　　　　　94年度上訴字第2287號
上　訴　人
即　被　告　甲○○
上列上訴人因違反毒品危害防制條例案件，不服臺灣板橋地方法
院94年度訴字第444號，中華民國94年6月9日第一審判決（起訴
案號：臺灣板橋地方法院檢察署94年度核退毒偵字第225號），
提起上訴，本院判決如下：
    主  文
原判決撤銷。
甲○○施用第一級毒品，累犯，處有期徒刑柒月；又施用第二級
毒品，累犯，處有期徒刑陸月，扣案之第二級毒品安非他命壹瓶
（淨重零點柒伍零陸公克）沒收銷燬之；空瓶壹個、吸食器貳組
、分裝勺貳支均沒收之。應執行有期徒刑壹年，扣案之第二級毒
品安非他命壹瓶（淨重零點柒伍零陸公克）沒收銷燬之、空瓶壹
個、吸食器貳組、分裝勺貳支均沒收之。
    事  實
一、甲○○前於民國（下同）87年間曾因施用毒品案件，經原審
    以87年度毒聲字第1524號裁定送觀察、勒戒後，認有繼續施
    用毒品之傾向，原審再以87年度毒聲字第2042號裁定令入戒
    治處所施以強制戒治，嗣於88年3月19日停止戒治釋所，所
    餘期間付保護管束，保護管束期間於88年9月14日期滿後，
    由臺灣板橋地方法院檢察署檢察官於89年6月5日以89年度戒
    毒偵字第374號為不起訴處分確定；又於89年因施用毒品案
    件，除經原審以89年度毒聲字第5495號裁定令入戒治處所施
    以強制戒治外，並由臺灣板橋地方法院檢察署檢察官以89年
    度毒偵字第50 97號、第5668號提起公訴，經原審以89年度
    易字第4119號判處有期徒刑7月確定；復於90年間因施用毒
    品案件，除經原審以90年度毒聲字第4958號裁定令入戒治處
    所施以強制戒治外，並由台灣板橋地方法院檢察署檢察官以
    91 年度毒偵字第237號聲請以簡易判決處刑，原審簡易庭以
    91 年度重簡字第471號判處有期徒刑4月確定；另於90年間
    因偽造文書案件，經原審以90年度易字第2366號判處有期徒
    刑6 月，甲○○不服提起上訴，本院以91年度上訴字第1142
    號判決上訴駁回確定，而後前開2罪經本院以91年度聲字第
    1111 號裁定應執行有期徒刑9月確定，並接續執行，於92年
    8月2日執行完畢。詎其仍不知悔改，基於施用第1級毒品海
    洛因之犯意，於93年10月20日下午1時8分許為警採集其尿液
    前26小時內某時許，在不詳處所，施用第1級毒品海洛因1次
    ；又基於施用第2級毒品安非他命之犯意，於93年10月18日
    至同年月19日間某日上午，在臺北縣三重巿仁愛街357巷13
    號3樓租屋處，以將第2級毒品安非他命置於吸食器內，其下
    以火燒烤之方式，施用第2級毒品安非他命1次。嗣於93年10
    月19日晚間11時許，經警持搜索票前往其前開租屋處執行搜
    索，當場扣得第2級毒品安非他命1瓶（原淨重0.9054公克，
    取樣0.1548克－已鑑析用馨，餘0.7506公克），及其所有供
    施用第2級毒品安非他命所用之吸食器2組、分裝勾2支，以
    及與本案無關之分裝袋125個、電子磅砰1臺、研磨機1臺。
二、案經臺北縣政府警察局三重分局報請臺灣板橋地方法院檢察
    署檢察官偵查起訴。
    理  由
一、訊據上訴人即被告甲○○，對於上揭時、地施用第2級毒品
    安非他命乙節坦承不諱，惟矢口否認有施用第1級毒品海洛
    因之犯行，辯稱：伊沒有施用海洛因，可能係伊向他人購買
    安非他命的袋子內含有海洛因所致云云。惟查：
    (一)施用第1級毒品海洛因部分：
    　被告於93年10月20日為警查獲時，有採取尿液，而被告
　      於警詢時已陳明警方提供其採集尿液之空瓶確係潔淨，
        並經其親自排放尿液及封蓋捺印等情無訛（見臺灣板橋
        地方法院檢察署93年度毒偵字第4805號卷第7頁）；而
        前開尿液經送鑑定結果，確呈鴉片類陽性反應，此有臺
　      北縣政府警察局三重分局查獲煙毒案件被移送者姓名代
        碼對照表及臺灣檢驗科技股份有限公司於93年11月5日
        所出具之濫用藥物尿液檢驗報告各1份在卷可稽（見臺
        灣板橋地方法院檢察署93年度毒偵字第4805號偵查卷第
        10頁、同署94年度核退毒偵字第225號偵查卷第4頁）。
　　　　再觀諸上揭檢驗報告，該公司係先以EIA酵素免疫分析
　　　　法篩驗，確認其尿液中鴉片類濃度超出檢測範圍，再以
　　　　GC/MS氣相層析/質譜儀法確認結果，且該尿液中鴉片類
　　　  嗎啡濃度高達493ng/ml。
　　　又雖因毒品之物化性質及代謝情況各異，且與服用劑量
　　　　、服用方式、服用頻率、尿液採集時間點與個人體質等
  　　　因素有關，惟依相關文獻資料所示，施用海洛因後24小
　　　　時內經由尿液排出之量可達使用劑量之80％，若施用6
　　　　毫克之海洛因，可檢測到總嗎啡（濃度高於或等於300n
　　　　g/ml）之期間約可達26小時，此有行政院衛生署管制藥
　　　　品管理局92年12月2日管檢字第0920009990號函釋1份存
  　　　卷可參（見本院卷第41頁至第43頁）。
      被告雖辯稱：可能係伊向他人購買安非他命的袋子內含
        有海洛因所致云云。因第1級毒品海洛因之價格高於第2
        級毒品安非他命之價格甚多，此為眾所週知之事實，因
        而販賣安非他命者，實不可能於其袋內殘雜價格較高之
        海洛因粉末，故被告此部分所辯，即與常情不符；再而
        被告對於其所稱之分裝袋下落，無法提出說明，且警方
        於搜索時，亦未發現被告所稱之該分裝袋，故被告所辯
　　　  ，應屬事後卸責之詞，不足採信。
      綜核上情，被告於為警採集其尿液前26小時內某時許，
        確有施用第1級毒品海洛因之犯行，堪予認定。
    (二)施用第2級毒品安非他命部分：被告於93年10月20日為警
      查獲後，採集尿液經送驗結果，亦呈安非他命類陽性反應
      ，有前揭臺北縣政府警察局三重分局查獲煙毒案件被移送
      者姓名代碼對照表、臺灣檢驗科技股份有限公司於93年11
      月5日出具之濫用藥物尿液檢驗報告各1紙附卷可證；且扣
      案之白色粉末1瓶，經原審往送憲兵司令部刑事鑑識中心
      鑑驗結果，確有甲基安非他命成份，有憲兵司令部刑事鑑
      識中心94年6月28日（94）安鑑字第01426號鑑驗通知書1
      紙在卷足憑（見原審卷第28頁）；此外，另有被告所有供
      施用第2級毒品安非他命所用之吸食器2組、分裝勺2支扣
      案可資佐證，足認被告自白施用第2級毒品安非他命部分
      確與事實相符，堪予採信。
    (三)又被告前於於89年因施用毒品案件，經原審以89年度毒聲
      字第5495號裁定令入戒治處所施以強制戒治；於90年間因
      施用毒品案件，經原審以90年度毒聲字第4958號裁定令入
      戒治處所施以強制戒治，此有本院被告全國前案紀錄表、
    　臺灣板橋地方法院檢察署檢察官89年度戒毒偵字第374號
      不起訴處分書各1份在卷可按，足見被告係於強制戒治執
      行完畢後5年內再犯施用第1級毒品海洛因、第2級毒品安
      非他命之罪。
    (四)綜上所述，本件事證明確，被告之犯行均堪予認定。
二、核被告所為，係犯毒品危害防制條例第10條第1項之施用第1
    級毒品罪及同法條第2項之施用第2級毒品罪。其施用前非法
    持有第1級毒品海洛因、第2級毒品安非他命之低度行為，應
    分別為其施用之高度行為所吸收，均不另論罪。被告所犯上
    揭2罪間，犯意各別，行為分殊，應予分論併罰。又其於89
    年、90年間因施用毒品案件，經原審分別以89年度易字第
    4119 號、91年度重簡字第471號判處有期徒刑7月、4月確定
    ；又於90年間因偽造文書案件，經原審以90年度易字第2366
    號判處有期徒刑6月，被告不服提起上訴，本院以91年度上
    訴字第1142號判決上訴駁回確定，後2罪經本院以91年度聲
    字第1111號裁定應執行有期徒刑9月確定，並接續前罪執行
    ，於92年8月2日執行完畢，有本院被告前案紀錄表1件在卷
    足憑，其係於受有期徒刑之執行完畢後，5年內再犯本案有
    期徒刑以上之罪，為累犯，均應依刑法第47條規定加重其刑
    。
三、原審據以論科，固非無見。惟查：(一)扣案之第2級毒品安非
    他命1罐，原淨重0.9054公克，經取樣0.1548公克鑑析（已
    用馨），僅餘0.7506公克，有憲兵司令部刑事鑑識中心94年
    6月28日（94）安鑑字第01426號鑑驗通知書1紙在卷足憑（
    見原審卷第28頁），原審逕以臺北縣政府警察局三重分局查
    獲涉嫌毒品危害防制條例毒品初步鑑驗報告單上記載淨重
    2.7 公克，諭知沒收，自有未合；(二)又審判長應將證物提示
    當事人、代理人、辯護人或輔佐人，使其辨認，如係文書而
    被告不解其意義者，應告以要旨；又審判長每調查1證據畢
    ，應詢問當事人有無意見，為刑事訴訟法第164條、第288條
    之1第1項所明定。原審認被告有施用第1級毒品海洛因部分
    ，援引行政院衛生署藥物食品檢驗局81年9月8日藥檢一字第
    8114885號函為據，惟卷內並無前開函釋，且於審判期日亦
    未見向被告告以要旨，令其為適當之辯解，而遽採為證據，
    揆諸前開說明，亦有未適。被告上訴意旨否認施用第1級毒
    品海洛因及就施用第2級毒品安非他命部分，以量刑過重，
    請求輕判，雖均無可取，惟原判決既有上開可議之處，自應
    由本院將原判決撤銷改判。爰審酌被告已因施用毒品經觀察
    勒戒、強制戒治之處分完畢，猶犯相同罪行，顯見其對毒品
    顯已具有相當之依賴性，並同時參酌其施用毒品之次數、犯
    罪動機、目的、手段及犯罪對其自身所生之危害甚大及犯罪
    後態度等一切情狀，分別量處如主文第2項所示之刑，並定
    其應執行之刑。
四、扣案之第2級毒品安非他命1瓶（原淨重0.9054公克，取樣0.
    1548公克－已鑑析用馨，餘0.7506公克），係查獲之毒品，
    不問屬於何人所有，應依毒品危害防制條例第18條第1項前
    段規定，沒收銷燬之；而裝填前述第2級毒品安非他命所用
    空瓶1個，以及扣案之吸食器2組及分裝勺2支，均係被告所
    有供施用第2級毒品安非他命所用之物，均應依刑法第38條
    第1項第2款規定宣告沒收。至扣案之分裝袋125個、電子磅
    砰1 臺、研磨機1臺，被告陳稱均係供沖泡啡咖所用之物，
    尚與本案施用毒品犯行無涉，且復查無其他積極證據足認確
    屬係供犯罪所用之物，故不併予宣告沒收，附此敘明。
據上論斷，應依刑事訴訟法第369條第1項前段、第364條、第299
條第1項前段，毒品危害防制條例第10條第1項、第2項、第18條
第1項前段，刑法第11條前段、第47條、第51條第5款、第38條第
1項第2款，判決如主文。
本案經檢察官邱美育到庭執行職務。
中　　華　　民　　國　　94　　年　　8　　月　　23　　日
　　　　　　　　　刑事第十一庭審判長法  官  陳祐輔
                                    法  官  陳國文
                                    法  官  邱瑞祥
上正本證明與原本無異。
施用第1級毒品部分，如不服本判決，應於收受送達後10日內向
本院提出上訴書狀，其未敘述上訴之理由者並得於提起上訴後10
日內向本院補提理由書（均須按他造當事人之人數附繕本）。
施用第2級毒品部分不得上訴。
                                    書記官  吳金來
中　　華　　民　　國　　94　　年　　8　　月　　23　　日
附錄：本案論罪科刑法條全文
毒品危害防制條例第10條：
施用第一級毒品者，處六月以上五年以下有期徒刑。
施用第二級毒品者，處三年以下有期徒刑。
